【裁判字號】    90,上訴,253
【裁判日期】    900328
【裁判案由】    殺人未遂
【裁判全文】
臺灣高等法院臺南分院刑事判決              九十年度上訴字第二五三號      Ｇ
      上  訴  人
      即  被  告  甲  ○  ○
      選任辯護人  許  富  元  律師
右上訴人因殺人未遂案件，不服臺灣臺南地方法院八十八年度訴字第四六二號中華民
國八十九年十二月二十九日第一審判決（起訴案號：臺灣臺南地方法院檢察署八十八
年度偵字第一七０六號；移送併辦案號：臺灣臺南地方法院檢察署八十八年度偵字第
九五三號），提起上訴，本院判決如左：
      主      文
原判決撤銷。
甲○○殺人未遂，累犯，處有期徒刑伍年肆月。
      事      實
一、甲○○於民國八十三年間因違反肅清煙毒條例等案件，經臺灣臺南地方法院判處
    應執行有期徒刑四年四月確定（煙毒三年十月、麻醉七月），於八十七年二月十
    一日執行完畢，猶不知警惕，其於八十七年十一月二十六日下午十一時許，與乙
    ○○相偕至友人鐘文海位於台南縣下營鄉西連村連表四三號住處魚塭釣魚飲酒後
    ，迄翌日（即同月二十七日）三時許，由甲○○騎機車載乙○○離開，車行至台
    南縣麻豆鎮北勢里北勢寮三本釣漁場北方約五百公尺處，因乙○○主張夜深了，
    各自回家，甲○○則堅持要前往另處魚塭網魚，雙方意見不合發生口角，繼而互
    毆，甲○○即基於殺人之犯意，從其身上拿出向鐘文海處借得的水果刀刺向乙○
    ○之左胸，致乙○○左胸穿刺傷併氣胸、血胸，左上臂穿刺傷併血腫（傷口各十
    公分）、腋下穿刺（傷口撕裂三公分）等傷，嗣經乙○○乘隙逃離並報案，經警
    送醫急救始免於難而告未遂。
二、案經乙○○訴由台南縣警察局麻豆分局報請台灣台南地方法院檢察署檢察官偵查
    起訴。
      理      由
一、訊據上訴人即被告甲○○固不否認有與乙○○自丙○○住處離去欲與乙○○至他
    處釣魚，嗣因雙方發生口角而發生爭執等情事，惟矢口否認有殺人未遂犯行，並
    辯稱：刀子是乙○○向鐘文海借的，不是伊帶在身上。伊騎機車載乙○○要去網
    魚，乙○○坐在機車後面，先出手自後打其頭後部，其乃停車，從後面抱住乙○
    ○腰部，乙○○以右手拿黑色不明東西要攻擊伊，不小心才傷及自己左肩，伊未
    持刀刺乙○○，且伊機車更遭乙○○騎走云云。經查：
  (一)本件證人鐘文海雖於原審證稱乙○○遭刺殺之刀係乙○○本人於離開鐘文海住處
    前向鐘文海所借，惟經告訴人乙○○屢於警訊、偵查、原審及本院審理中堅決否
    認有向鐘文海借扣案之水果刀情事，並稱該水果刀係被告甲○○從其口袋內拿出
    刺伊等語甚詳在卷足稽，而觀之該扣案之水果刀並非很大，手柄握住後剩刀刃露
    出外面，若係被告甲○○要搶取該水果刀，很可能其雙手會被割傷，因而一般人
    幾乎不可能以互搶之方式將該水果刀奪下，況鐘文海於本院調查中坦承「當天我
    們三人在喝酒，甲○○、乙○○說他們要去釣魚要用刀子，桌上有一把水果刀，
    有人說要用到刀子殺魚，我說你們拿去用，但是何人拿刀子出去我沒有看到」等
    語甚詳在卷足稽（見本院上訴審九十年三月六日訊問筆錄），再徵之告訴人乙○
    ○係以夜深要回家睡覺，則其應無再拿刀子要去殺魚之理，顯見證人鐘文海於原
    審所為之證述為不實在，應認本件被告甲○○所使用之水果刀應非乙○○向鐘文
    海所借，而係被告甲○○在鐘文海住處拿出並放在自己口袋內，因與乙○○發生
    爭執，一氣之下而取出該水果刀刺殺乙○○方係真實，先予明。
  (二)被告甲○○與乙○○於當夜曾共同前往鐘文海處釣魚喝酒，二人於離開鐘文海住
    處後，由被告騎機車載乙○○，三時許在三本釣魚場北方約五百公尺處，因被告
    主張繼續去網魚，乙○○則要回家睡覺，因而發生爭吵，進而互毆等情節，二人
    之陳述並無不同。本件有爭議者為乙○○所主張：被告突發奇想以預藏的刀子刺
    殺乙○○，或係被告所稱係乙○○遭被告從後抱住，乙○○以尖刀欲刺被告，不
    小心刺傷自己？然乙○○當時所受之傷勢為「左胸穿刺傷併氣胸、血胸、左上臂
    穿刺傷併血腫（傷口各十公分）、腋下穿刺傷口撕裂三公分」，送醫當時有生命
    危險，經急診住院手術治療，於二日後即八十七年十一月二十九日病情隱定，始
    轉出普通病房繼續治療，有新樓醫院出具之診斷證明書三紙及回函一份在卷可參
    。乙○○之傷既非只一刀（依八十七年十二月二日之診斷證明書所示乙○○身中
    四刀），且在左胸更造成血胸、氣胸及血腫，若如被告所辯係乙○○不小心刺傷
    ，不可能刺了自己一刀，再刺第二刀及第三刀、第四刀之理，因而本件應係被告
    甲○○直接取出其放置於身上之水果刀刺殺乙○○，是被告辯稱係乙○○自己不
    小心刺傷云云，核與常情不符，亦與經驗法則有違，顯無可採。
  (三)又被告持水果刀刺向乙○○之要害即左胸、血胸、左上臂、腋下等處，幸經急時
    送醫急救始免於難，被告甲○○有殺人之故意甚明。
  (四)又被告雖有器質性精神病史，並經判定為中度精神障礙，有奇美醫院的病歷資料
    一份、康寧殘障教養院函數紙及身心殘障手冊在卷可稽，惟於本件案發時並無受
    精神病症影響，業經奇美醫院台南分院精神科鑑定明確，有鑑定報告一份在卷可
    徵，難認其有精神耗弱的情形，併此敘明。
  (五)綜上所述，本件被告甲○○殺人未遂犯行，事證明確，其犯行堪以認定。
二、被告甲○○持刀殺害乙○○未遂，核其所為係犯刑法第二百七十一條第二項、第
    一項殺人未遂罪。移送併辦部分係被害人乙○○就被告與本件相同時間地點持刀
    殺伊未果之行為提出告訴，與本件論罪科刑部分有同一事實關係，本院自得併予
    審理。被告於八十三年間因違反肅清煙毒條例案件，經臺南地方法院判處有期徒
    月確定，於八十七年二月十一日執行完畢，有被告全國前案紀錄表一份在卷可稽
    ，其於五年內再犯有期徒刑以上之本罪，為累犯，應依法加重其刑。被告已著手
    於上開殺人行為之實行而不遂，為未遂犯，依刑法第二十六條規定按既遂犯之刑
    度減輕之，並依法先加後減。
三、原審予以論罪科刑，並量處有期徒刑五年四月，固非無見。唯查：本件被告甲○
    ○所使用之水果刀並非乙○○向鐘文海所借，而係被告甲○○在鐘文海住處拿出
    並放在自己口袋內，因與乙○○發生爭執，一氣之下而取出該水果刀刺殺乙○○
    ，原審卻認「本件係乙○○拿出向鐘文海借得的水果刀欲刺甲○○，惟遭甲○○
    奪取後，甲○○即基於殺人之犯意，刺向乙○○之左胸等處」，原審認定事實有
    誤，即有未洽。被告上訴意旨猶執前詞，否認犯罪，雖不足採，惟原判決既有可
    議，自應由本院將原判決撤銷改判。爰審酌被告犯罪之動機、目的、手段、所生
    危害、犯罪後態度等一切情狀，量處如主文第二項所示之刑，以資懲儆。扣案水
    果刀一把雖為被告供犯罪所用之物，惟非被告所有，無為沒收之諭知，附此敘明
    。
據上論斷，應依刑事訴訟法第三百六十九條第一項前段、第三百六十四條、第二百九
十九條第一項前段，刑法第二百七十一條第二項、第一項、第四十七條、第二十六條
前段判決如主文。
本案經檢察官楊治宇到庭執行職務。
中    華    民    國      九十      年      三      月      廿八        日
                                  臺灣高等法院臺南分院刑事第六庭
                                      審判長法官  楊    明    章
                                            法官  戴    勝    利
                    法官  顏    基    典
右正本證明與原本無異。
如不服本判決，應於判決送達後十日內向本院提出上訴狀，其未敘述理由者並應於提
出上訴狀後十日內向本院補提理由書（應附繕本)。
                                      法院書記官  呂    嘉    文
中    華    民    國      九十      年      三      月      三十        日
附錄本案論罪科刑法條全文：
刑法第二百七十一條第一、二項：殺人者，處死刑、無期徒刑或十年以上有期徒刑。
                              前項之未遂犯罰之。


司法院資訊處製作；財團法人民間司法改革基金會備份。
